臺灣屏東地方法院刑事判決　　　　　　　　　　　　　　　九十一年度訴字第二號
　　公　訴　人　臺灣屏東地方法院檢察署檢察官
　　被　　　告　丙○○
　　指定辯護人　本院公設辯護人　甲○○
右列被告因違反毒品危害防制條例案件，經檢察官提起公訴（九十年度偵字第一七五
九號），本院判決如左：
     主  文
丙○○無罪。
     理  由
一、公訴意旨略以：被告丙○○先於不詳時、地為販賣第二級毒品安非他命而販入，
    嗣乙○○（已另行起訴）於八十六年六月二十二日以電話向丙○○洽購安非他命
    ，經雙方約妥接洽地點後，丙○○依約於當日二十二時許，攜帶安非他命前往屏
    東縣屏東市○○○路十八號「黃金海岸保齡球館」停車場欲交易時，經警當場查
    獲，並自丙○○與姜小娟（已另案起訴、判決確定）所共同攜帶之皮包內扣得第
    一級毒品海洛因二包（毛重分別為一點一公克、０點二公克）、第二級毒品安非
    他命一小包（毛重一公克），及其等乘坐之車號ＶＹ—一八五五號自小客車之置
    物箱內查獲第二級毒品安非他命二大包（每包毛重三十八公克）。因認被告丙○
    ○涉犯麻醉藥品管理條例第十三條之一第二項第一款之販賣安非他命罪嫌。
二、按犯罪事實應依證據認定之，無證據不得推定其犯罪事實；又不能證明被告犯罪
    者，應諭知無罪之判決，刑事訴訟法第一百五十四條、第三百零一條第一項前段
    分別定有明文。次按認定不利於被告之事實，須依積極證據，茍積極證據不足為
    不利被告事實之認定，即應為有利於被告之認定，更不必有何有利之證據；事實
    之認定，應憑證據，如未能發現相當證據，或證據不足以證明，自不能以推測或
    擬制之方法，以為裁判之基礎，最高法院三十年上字第八一六號、四十年台上字
    第八六號判例意旨參照。末按，證人之個人意見或推測之詞，不得作為證據，刑
    事訴訟法第一百六十條定有明文。
三、公訴人認被告丙○○涉有上開犯行，無非係以證人即監控員警吳承容之證詞，及
    扣案之第二級毒品安非他命二包（毛重共為七十六公克）為論據。然訊之被告丙
    ○○堅詞否認有何販賣安非他命之犯行，辯稱：當天被查獲的安非他命是伊剛從
    高雄買回來，自己要吸用的，與乙○○相約是要一起打保齡球，不是要賣毒品給
    他，而且與乙○○是約在「黃金保齡球館」旁的一家超商見面，但伊的車子停在
    保齡球館的停車場內，且有上鎖，可見伊並沒有要賣安非他命給乙○○的意思等
    語。
四、經查：
(1)、證人吳承容於偵訊中係供稱「我監聽的部分是乙○○的部分，至於姜小娟丙○○
    部分是由海巡部監聽的，當時作現譯時，丙○○打電話給乙○○叫他要多一點，
    意思說要買要多買一點，乙○○先前就有打好幾通電話給丙○○，但沒有聯絡到
    ，後來丙○○才打電話給乙○○，我沒有聽到姜小娟有打電話給乙○○」等語（
    見八十七年五月二十一日偵訊筆錄），證人吳承容上開證言僅能證明其於作監聽
    現場翻譯時，有聽到被告丙○○在電話中與乙○○說「要多一點」，然此句「要
    多一點」究竟代表何種意思，尚非無疑，證人吳承容雖稱被告丙○○所稱之「要
    多一點」就是指「要乙○○要買要多買一點」，然此種證詞顯為證人吳承容個人
    推測之詞，依首揭說明，自不得採為證據；況被告丙○○與乙○○於電話中之對
    話所購買之標的是否即為第二級毒品安非他命，並不得而知，難以證人吳承容上
    開證詞作為認定被告丙○○有販賣第二級毒品安非他命之依據。
(2)、刑事訴訟之目的，固在發現真實，藉以維護社會安全，然其手段則應合法純潔、
    公平公正，以保障人權；倘證據之取得非依法定程序，而法院若容許該項證據作
    為認定犯罪事實之依據有害於公平正義時，因已違背憲法第八條、第十六條所示
    應依正當法律程序保障人身自由、貫徹訴訟基本權之行使及受公平審判權利之保
    障等旨意（司法院大法官會議釋字第三八四、三九六、四一八號等解釋部分釋示
    參考），自應排除其證據能力。準此，實施刑事訴訟之公務員對被告或訴訟關係
    人施以通訊監察，如非依法定程序而有妨害憲法第十二條所保障人民秘密訊訊自
    由之重大違法情事，且從抑制違法偵查之觀點衡量，容許該通訊監察所得資料作
    為證據並不適當時，當應否定其證據能力。依證人吳承容上開證詞，警方曾對案
    外人乙○○及被告丙○○進行電話監聽，然遍查卷證資料，均查無核准監聽之文
    件，足可認定上開監聽行為並未依法定程序為之，其監聽所得之內容難謂合法，
    而無證據能力，自不得作為不利於被告丙○○之證明。
(3)、警方雖於被告丙○○所駕駛之自用小客車內查扣第二級毒品安非他命二包（毛重
    共為七十六公克），然並未同時查獲夾鍊袋、電子秤、帳冊等一般販賣毒品者供
    販賣所需使用之工具，則該安非他命是否被告擬持以販售，已有可疑；且被告丙
    ○○被警查獲之地點為「黃金保齡球館」前，而扣案安非他命係在自小客車置物
    箱內起出，有高雄市政府警察局三民第二分局刑事偵查報告書一份在卷可稽，被
    告若是為販賣安非他命而與乙○○約在「黃金保齡球館」前面，豈有不將安非他
    命隨身攜帶、俟與乙○○見面時用以交易之理？
(4)、被告丙○○於為警查獲、採尿送驗後，發現其尿液中確呈甲基安非他命陽性反應
    ，又其於八十二年間，即因違反麻醉藥品管理條例案件，經本院判處有期徒刑一
    年二月確定，此有高雄市立凱旋醫院煙毒尿液檢驗成績書及台灣高等法院被告全
    國前案記錄表各一份在卷可按，是其辯稱有施用安非他命習慣、被查獲之安非他
    命係供自己吸食等語，尚非全無可能；況一般施用毒品成癮之人，基於為避免毒
    品來源不穩定，及購買數量較多、價格較低廉等考量，於經濟能力許可之情況下
    ，一次購買數量較多之毒品，亦屬常見，是亦難以查獲當時扣得有第二級毒品安
    非他命毛重七十六公克，而遽認被告丙○○確有販賣安非他命之行為。
(5)、綜上所述，公訴人所指之證據均未達通常一般人均不致有所懷疑，而得以確信其
    為真實之程度，此外，本院復查無其他積極證據足資審認被告丙○○有何販賣第
    二級毒品安非他命之行為，被告犯罪即屬不能證明，揆諸前揭法條及判例意旨，
    自應為被告丙○○無罪之諭知。
據上論斷，應依刑事訴訟法第三百零一條第一項，判決如主文。
本案經檢察官王光傑到庭執行職務。
中      華      民      國    九十一    年      五      月    二十三    日
                                      臺灣屏東地方法院刑事第三庭
                                          審判長法  官    黃國永
                                                法  官    余德正
                                                法  官    陳姵君
右正本證明與原本無異。
如不服本判決應於收受本判決後送達後十日內向本院提出上訴書狀，其未敘述上訴理
由者，並得於提起上訴後十日內向本院補提理由書狀（均須按他造當事人之人數附繕
本 ）「切勿逕送上級法院」
                                          書記官   蔡德章
中      華      民      國      九十一      年    五    月    二十三    日
得上訴
